【裁判字號】    99,台上,2973
【裁判日期】    990513
【裁判案由】    妨害自由
【裁判全文】
最高法院刑事判決            九十九年度台上字第二九七三號
上  訴  人  甲○○
            乙○○
            丙○○
            丁○○
共      同
選任辯護人  黃坤鍵律師
上列上訴人等因妨害自由案件，不服台灣高等法院中華民國九十
七年五月二十二日第二審判決（九十七年度上訴字第三六七號，
起訴案號：台灣台北地方法院檢察署九十六年度偵字第一八四０
號），提起上訴，本院判決如下：
    主  文
上訴駁回。
    理  由
按刑事訴訟法第三百七十七條規定，上訴於第三審法院，非以判
決違背法令為理由，不得為之。是提起第三審上訴，應以原判決
違背法令為理由，係屬法定要件。如果上訴理由書狀並未依據卷
內訴訟資料，具體指摘原判決不適用何種法則或如何適用不當，
或所指摘原判決違法情事，顯與法律規定得為第三審上訴理由之
違法情形，不相適合時，均應認其上訴為不合法律上之程式，予
以駁回。本件原判決綜合全部卷證資料，認上訴人甲○○、乙○
○、丙○○、丁○○有其事實欄所載之共同私行拘禁犯行，已詳
敘所憑之證據與認定之理由；對於甲○○辯稱係被害人劉進福要
求不要進派出所解決債務；乙○○辯以其僅數日過去看被害人是
否還在；丙○○辯稱：為恐警方及其他會員找被害人，甲○○要
其顧好、保護被害人；丁○○辯以因被害人欠渠等債務，甲○○
要渠等保護被害人避免被別人找到云云，為不足採，亦依調查所
得證據詳予指駁、說明。因認上訴人等犯行明確，而撤銷第一審
諭知甲○○、乙○○、丙○○、丁○○均無罪之判決，改判論處
甲○○、乙○○、丙○○、丁○○共同私行拘禁罪刑，由形式上
觀察，無影響判決結果之違法情形存在。上訴意旨均略稱：丙○
○、丁○○於警詢之陳述係被告以外之人於審判外之言詞陳述，
屬傳聞證據，且無刑事訴訟法第一百五十九條之二具有較可信之
特別情況，不得為證據，原判決以該不實之筆錄認定丙○○、丁
○○於警詢時已自白犯罪，並執為論斷上訴人等犯罪之證明，判
決違法；被害人於警詢之供述與事實不符且悖於常情，原判決採
納併認定上訴人等有妨害自由之犯行，顯然違背法令等語。惟查
，犯罪事實之認定、證據之取捨及證明力之判斷，俱屬事實審法
院之職權，苟其取捨判斷不違背經驗與論理法則，即不能指為違
法。本件原判決已說明非依憑被害人之證詞為認定上訴人等犯罪
之唯一證據，且就證人陳國正、蔡玉山、共同被告甲○○、丙○
○、丁○○等分別於警詢、偵審之證詞，佐以卷附相關丙○○警
詢部分之勘驗筆錄、投資公司網路資料、被害人護照影本、入出
境資料、活儲帳戶資金往來明細、銀行存摺影本、搜索扣押筆錄
、扣押物品目錄表、扣押物品收據，暨扣案保證書等證據資料，
參互勾稽判斷，於理由內逐一論述剖明其採證認事之理由，且就
摒棄上訴人等否認犯罪之各辯解，於理由內詳為論述指駁，並敘
明本於調查所得之心證，分別定其取捨而為事實判斷之理由稽詳
，所為論斷及說明，無違經驗與論理法則，且屬事實審法院取捨
證據職權之適法行使，尚難漫指為違法；稽之原審筆錄之記載，
上訴人等及其辯護人對卷附勘驗丙○○警詢錄音之內容已同意具
證據能力（見原審卷第七六頁），原判決併敘明與警詢筆錄無不
相符而具證據能力之理由稽詳，執為上訴人等犯罪之部分論據，
於法無違；再原判決對丁○○於審判外之警詢陳述，未詳敘具證
據能力依據之理由，逕採為論罪之證據，固有未當，然除去該部
分之證言，綜合卷內其他相關證據，亦應為相同犯罪事實之認定
，該項違誤與判決本旨不生影響，不得據為第三審上訴之合法理
由。其餘上訴意旨，或就原審採證認事職權之適法行使，專憑己
見，泛指為違法，或就原判決已論斷說明之事項，或與判決本旨
無關之枝節問題為事實之爭辯，俱非適法之第三審上訴理由。依
前揭說明，應認其等上訴均不合法律上之程式，予以駁回。
據上論結，應依刑事訴訟法第三百九十五條前段，判決如主文。
中    華    民    國  九十九  年    五    月   十三   日
                      最高法院刑事第十一庭
                          審判長法官  洪  佳  濱
                                法官  韓  金  秀
                                法官  段  景  榕
                                法官  周  煙  平
                                法官  陳  東  誥
本件正本證明與原本無異
                                      書  記  官
中    華    民    國  九十九  年    五    月   十八   日
                                                      Q

司法院資訊處製作；財團法人民間司法改革基金會備份。
